【裁判字號】    90,訴,2625
【裁判日期】    901214
【裁判案由】    盜匪
【裁判全文】
臺灣高雄地方法院刑事判決                          九十年度訴字第二六二五號
    公  訴  人  臺灣高雄地方法院檢察署檢察官
    被      告  甲○○
    選任辯護人  蘇志成
右列被告因盜匪案件，經檢察官提起公訴（九十年度偵字第一九四五八號），本院判
決如左：
    主  文
甲○○意圖為自己不法所有，以強暴致使不能抗拒而取他人之物，累犯，處有期徒刑
柒年貳月。
    事  實
一、甲○○曾於民國八十六年間犯肅清煙毒條例案件，經臺灣高等法院高雄分院以八
    十七年度上訴字第九七號判處有期徒刑三年四月確定，並於九十年六月十一日執
    行完畢。猶不知悔改，於九十年九月二十六日中午十二時許，騎乘其兄乙○○所
    有車牌ＺＡＧ─一七六號輕型機車訪友未遇而欲返家，於行經高雄市苓雅區○○
    ○路二０八號騎樓時，見丙○○隻身獨處，竟萌生為自己不法所有之意圖，先將
    機車停放於騎樓附近，隨即持該機車之大鎖至單女身旁，動手拉扯其右肩上之皮
    包，及以該大鎖襲擊單女頭部，單女發覺乃以手中之資料夾及雨傘抵擋，仍受有
    顱頂血腫、左額瘀血、左手背血腫瘀青、左手中指第二指青、右肩瘀青腫、左頸
    抓挫傷等傷害（傷害部分未據告訴），並趁單女因受擊而跌倒不能抗拒之際，搶
    走該只內置有國際牌ＧＤ九二型、易利信Ｔ二八型行動電話各一支、現金新台幣
    （下同）一萬二千元、身分證、駕照各一枚、大來、匯通ＶＩＳＡ、中國信託、
    遠東銀行之信用卡共四張之皮包得手，於倉促間不慎跌倒致將該機車大鎖遺留現
    場後，迅即騎乘上開機車逃逸，並於途中將單女之身分證、駕照、信用卡連同皮
    包等物，棄置於高雄市○○○路道明中學近鐵道某處；而搶得之現金一萬二千元
    連同至高雄市三民區○○○路三八五號龍昌汽車當舖，典當上開行動電話二支所
    得共計二千七百元之款項則花用殆盡。嗣經單女報警處理，為警循線持臺灣高雄
    地方法院搜索票，至甲○○位於高雄市鼓山區○○○路三十七巷三十九號五樓之
    一住處搜索時，經甲○○供陳上情而查獲，並自當舖店起出該國際牌ＧＤ九二型
    行動電話，及扣得甲○○遺留現場之機車大鎖各一支。
二、案經高雄市政府警察局苓雅分局移送臺灣高雄地方法院檢察署檢察官偵查起訴。
    理  由
一、右揭事實，迭據被告甲○○於警偵訊及本院審理中坦承不諱，核與被害人丙○○
    指述之情節相符，復有高雄市政府警察局重大刑案通報單、臺灣高雄地方法院搜
    索票、搜索扣押筆錄、贓物認領保管收據、國軍高雄總醫院附設民眾診療服務處
    驗斷書及台灣大哥大股份有限公司通聯紀錄各一紙、典當自願書二紙、案發現場
    、強盜工具、犯罪所得之國際牌行動電話及當舖店址照片共計八幀附卷，及被告
    持以強盜之機車大鎖一支扣案可資佐憑，被告甲○○之自白與事實相符，自得採
    為論罪之依據，本件事證明確，被告犯行堪以認定。
二、辯護人雖以懲治盜匪條例係無效之法律為辯，然按懲治盜匪條例全文十一條係於
    三十三年四月八日經國民政府公布施行，該條例第十一條並規定「本條例施行期
    間定為一年，必要時得以命令延長之」，而該條例並未於三十四年四月八日以命
    令延長，是應屬已失效之刑法規範，且不因繼續適用而使該已失效之條例回復之
    事實，固無疑議；惟立法院復於四十六年間曾就懲治盜匪條例刪除原第十條條文
    ，並調整法條次序而重為一立法之程序，而參以司法院大法官會議就依憲法增修
    條文第九條之規定，授權設置之國家安全會議、國家安全局及行政院人事行政局
    之組織法律是否有效所作之釋字第三四二號所揭示「立法院審議法律案，須在不
    抵觸憲法之範圍內，依其自行訂定之議事規範為之。法律案經立法院移送總統公
    布者，曾否踐行其議事應遵循之程序，除明顯抵觸憲法者外，乃其內部事項，屬
    於議會依自律原則應自行認定之範圍，並非釋憲機關審查之對象。是以總統依憲
    法第七十二條規定，因立法院移送而公布之法律，縱有與其議事規範不符之情形
    ，然在形式上既已存在，仍應依中央法規標法第十三條之規定，發生效力。法律
    案之立法程序有不待調查事實即可認定為牴觸憲法，亦即有違反法律成立基本規
    定之明顯重大瑕疵者，則釋憲機關仍得宣告其為無效。惟其瑕疵是否已達足以影
    響法律成立之重大程度，如尚有爭議，並有待調查者，即非明顯，依現行體制，
    釋憲機關對於此種事實之調查受有限制，仍應依議會自律原則，謀求解決。」之
    本於權力分立相互尊重之意旨觀之，司法機關就此等事項之審查權自應受限制，
    是該條例既已經總統依憲法第七十二條公布施行，依中央法規標法第十三條之規
    定仍生效力，縱立法院有因誤認該條例仍有效而以「修法」名義為之，亦僅屬立
    法院於審議法案過程中，是否踐行議事規則所定程序之內部事項，又該程序是否
    涉及憲法關於法律成立之基本規定，而屬影響該法律成立之重大瑕疵，既尚須調
    查其他事證始得判定，則參酌上揭大法官釋字第三四二號解釋之意旨，自難遽以
    推認懲治盜匪條例業已失效。況立法院迄今猶未對該條例有無效力表示疑義，則
    本諸權力分立及司法權被動之本質，司法機關自難逕為排除，而不予適用，故該
    條例經立法院提案修正並於四十六年六月五日經總統令修正公布施行迄今，是應
    認仍屬有效存在之法律，而得以適用，附此敘明。
三、查被告甲○○以手持機車大鎖襲擊被害人丙○○頭部之強暴方式，致使被害人丙
    ○○達於不能抗拒之程度而強取財物得手，核其所為，係犯懲治盜匪條例第五條
    第一項第一款之盜匪罪。被告前曾於八十六年間犯肅清煙毒條例罪，經臺灣高等
    法院高雄分院以八十七年度上訴字第九七號判處有期徒刑三年四月確定，並於九
    十年六月十一日執行完畢，有臺灣高等法院被告全國前案紀錄表乙紙在卷可按，
    其於五年之內，再犯本件有期徒刑以上之罪，係屬累犯，應依刑法第四十七條之
    規定加重其刑。另辯護人雖以被告之父胡義容患有肝癌、糖尿病等病症而無法工
    作，被告之母胡吳阿珠則於同年四月三十日死亡，及被告復甫因煙毒案件執行完
    畢，謀職不易，家中經濟已陷於窘境，致一時失慮而罹重典，於犯後深感愧疚，
    並於員警搜索未發現相關證物時，即主動供承犯行，且帶同至犯案地點及銷贓之
    當舖查證贓物下落，及回贖其中一支行動電話歸還予被害人，並進而於警偵訊及
    本院審理時坦認犯行，而認有刑法第五十九條酌減之適用等語為辯，然被告甫於
    九十年六月十一日因煙毒案件執行完畢未幾，即持機車大鎖襲擊被害人頭部而強
    盜財物，造成被害人多處傷害及精神之創痛甚鉅，被害人迄今仍無法予以原諒，
    且對於被告當庭之致歉及欲交付二萬元以為賠償之意不予接受，顯見被告犯罪當
    時之情節非輕，是被告固確有辯護人上述之情事存在，惟僅得以此為量刑之參考
    ，然客觀上尚無適用刑法第五十九條犯罪情狀可憫恕規定之餘地，自不宜酌減其
    刑。爰審酌被告曾有煙毒犯行，猶不知惕勵，雖經濟陷於窘困，然亦不得恣行強
    ，而嚴重危害社會之秩序，本應重懲，惟念其犯罪所得非鉅，事後亦坦認犯行，
    態度良好，且深表悔意及欲賠償被害人之損失等一切情狀，量處主文所示之刑，
    以示儆懲。扣案之前開塑扣案之機車大鎖一支雖供被告犯罪所用，惟非被告所有
    ，業據被告及該機車大鎖之所有人乙○○同陳在卷，爰不併予沒收之諭知，併此
    敘明。至被告犯罪所得一萬二千元、變賣易利信Ｔ二八型行動電話所得之一千二
    百元現金部分均已花用殆盡，已據被告供陳明確，及丙○○所有之國際牌行動電
    話一支、皮包一只，業由其領回，並據被害人陳明在卷，復有贓物認領保管單一
    紙附卷可稽；另被害人所有之大來、中國信託、匯通及遠東銀行信用卡、身份證
    及駕照各一枚均經被告丟棄，及將易利信Ｔ二八型行動信電話一支予以變賣至未
    扣案，且案發迄今已三月餘仍未尋獲，又無何證據證明尚屬存在，自均無庸諭知
    發還，附此敘明。
據上論斷，應依刑事訴訟法第二百九十九條第一項前段、懲治盜匪條例第五條第一項
第一款、第八條，刑法第四十七條，判決如主文。
中      華      民      國     九十     年    十二      月    十四      日
                                  臺灣高雄地方法院刑事第三庭
                                      法    官  柯彩燕
右正本證明與原本無異。
如不服本判決，應於判決送達後十日內，向本院提出上訴狀。
            書記官    楊真芬
中    華    民    國      九十      年      十二      月      十四      日


司法院資訊處製作；財團法人民間司法改革基金會備份。
